臺灣高等法院民事裁定　　　　　　　　　 94年度破抗字第2號
抗　告　人　皇興水泥工業股份有限公司
法定代理人　陳森
代　理　人　林良財律師
上列抗告人因聲請宣告破產事件，對於中華民國94年7月29日臺
灣桃園地方法院94年度破更字第1號裁定提起抗告，本院裁定如
下：
      主      文
原裁定廢棄。
      理      由
一、抗告意旨略以：(一)原法院如認依抗告人之陳述無法確實判斷
    除不能收回之帳款數額外之其餘可收回債權數額，依破產法
    第63條規定，得依職權為必要之調查，並傳訊債權人、債務
    人及其他關係人，惟原法院並未為必要之調查。本件應收帳
    款中可收回債權部分，自抗告人於92年12月22日提出本件聲
    請迄今仍未獲償，乃係因原法院遲未依法裁定，以致無法進
    行追償程序，又抗告人是否有可輕易變價取償之財產並非破
    產法所規定宣告破產之法定要件。(二)抗告人雖無可動用之現
    金，但有應收帳款2373萬6311元可資收取，應可組成破產財
    團，足供清償破產程序費用。且依破產法第62條規定，抗告
    人於提出破產聲請時，僅需提出財產狀況說明書及債權人、
    債務人清冊即可，並無須提出詳細資料佐證。至破產債權金
    額多寡乃應依破產債權異議程序處理之事項，亦即為破產宣
    告後依破產法第四節規定召集債權人會議時依破產法第 125
    條由法院裁定處理，非屬原法院於破產裁定前應逐筆調查之
    事項。
二、按破產，對債務人不能清償債務者，宣告之，為破產法第五
    十七條所明定。又依同法第一百四十八條規定之旨趣，除債
    務人之財產不敷清償破產財團之費用及財團之債務外，尚難
    認無宣告破產之實益。是以法院就破產之聲請，應依職權為
    必要之調查，倘債務人確係毫無財產可構成破產財團，或債
    務人之財產不敷清償破產財團之費用及財團之債務，無從依
    破產程序清理其債務時，始得以無宣告破產之實益，裁定駁
    回聲請，此觀司法院二十五年院字第一五○五號解釋自明（
    最高法院86年度台抗字第479號裁定意旨參照）。
三、經查：抗告人名下除登記有數宗不動產、車輛、機械設備等
    生財器具外，尚有應收帳款2373萬6311元，抗告人所有不動
    產究竟實際價值若干，未見提出足資徵信之評估資料憑核，
    原法院僅據抗告人代理人片面之陳報，即認經債權人為抵押
    權之實施後應無剩餘，實嫌速斷。又應收帳款即使無法確定
    不能收回之帳款數額，並非表示皆屬不能收回，且觀抗告人
    所提應收帳款明細表中（破字第27號卷69至84頁），列有長
    庚復建分院Ｃ區、營造、建築等較大型企業，若抗告人確有
    此債權，應非無可收回，原法院未依職權調查，僅據抗告人
    片面之陳報，逕認本件宣告破產無實益云云，自有未洽。又
    破產事件倘經准許，所應進行之程序應由原法院為之，從而
    ，原裁定既有上開應廢棄之事由，抗告意旨求予廢棄，為有
    理由，自應由本院廢棄原裁定，發回原法院，另為適當處理
    。
四、據上論結，本件抗告為有理由，爰裁定如主文。
中　　華　　民　　國　　94　　年　　9 　　月　　8 　　日
                  民事第二庭審判長法　官   吳謙仁
　　　　　　　　　　　      　　　法　官   蘇瑞華
　　　　　　　　　　　      　　　法　官   魏大喨
正本係照原本作成。
本裁定除以適用法規顯有錯誤為理由，並經本院許可外，不得再
抗告。如提起再抗告，應於收受後10日內委任律師為訴訟代理人
向本院提出再抗告狀。並繳納再抗告費新台幣一千元。
中　　華　　民　　國　　94　　年　　9 　　月　　9 　　日
　　　　　　　　　　　　　　　　　書記官   李華安
